臺灣臺北地方法院民事判決　93年度勞訴字第117號
　　原　　　告　甲○○
　　訴訟代理人　王淑琍律師
　　被　　　告　大有巴士股份有限公司
　　　　　　　　　　　　　　1.
　　兼法定代理人　乙○○
　　訴訟代理人　　湯明亮律師
　　複代理人　　　周明榮律師
上列當事人間請求損害賠償事件，本院於民國94年1月26日言詞
辯論終結，判決如下：
    主  文
被告應給付原告新台幣壹佰壹拾肆萬壹仟零玖拾肆元，及自民國
九十三年七月三十一日起至清償日止，按週年利率百分之五計算
之利息。
原告其餘之訴駁回。
訴訟費用由被告負擔四分之一，餘由原告負擔。
本判決於原告以新台幣參拾捌萬壹仟元為被告供擔保後，得假執
行；但被告如以新台幣壹佰壹拾肆萬壹仟零玖拾肆元為原告預供
擔保後，得免為假執行。
原告其餘假執行之聲請駁回。
    事實及理由
一、原告起訴依民法第184條第2項及公司法第23條規定，請求被
    告連帶給付新台幣（下同）2,357,249元及法定遲延利息（
    見本院卷第6頁），嗣於訴訟進行中，不變更訴訟標的，擴
    張應受判決事項之聲明，請求被告給付4,392,161元（頁151
    ），依民事訴訟法第255條第1項第7款規定，應予准許。先
    予敘明。
二、本件原告起訴主張：原告自民國87年5月11日起受僱被告大
    有巴士股份有限公司（下稱被告大有公司）擔任客運巴士駕
    駛員，於91 年9月8日被指派假日支援花東線區間班車（台
    北-羅東）往返計4趟單程勤務。原告於該日駕駛車號2U248
    號大客車由宜蘭返回台北，車行至123.1公里處前，因被告
    大有公司交付之臨時調派車輛有空壓輕微漏氣、車輛輪胎胎
    紋磨平無齒溝等不符安全規定事項，致該車輛於行進間方向
    盤不穩定車子並蛇行，致該車失控衝撞對向遊覽車，原告因
    此受有右跗蹠關節開放性骨折併脫臼等傷害。自系爭車禍發
    生起至93年7月19日止原告共支出醫療費用262,411元，並自
    91年9月8日起至93年7月7日止不能工作，受有計22個月不能
    工作之薪資損失計960,630元；原告目前傷殘程度為勞工保
    險殘廢等級第9等級，勞動能力減損53.83﹪，原告為42年7
    月9日出生，以91 年9月8日起算前6個月之月平均工資所得
    為52,248元[(53988 ＋39407＋53432＋58584＋57122＋
    50955)÷6＝52248元]，依霍夫曼計算式自93年7月8日起算
    至60歲並扣除中間利息，被告應1次賠償原告勞動能力減少
    之損害計2,561,170元（月平均工資52,248×減少比例53.83
    ﹪×月份12×係數7.0000000＝2,561,170）；原告住院期間
    需要他人看護，入出院及門診復健醫療期，需計程車接送，
    原告前後共住院47 天，期間均賴親友看護，以每日2,000元
    計算，被告應賠償原告看護費用94,000元，且原告醫療期間
    需賴搭乘計程車代步，總計損失車資13,950元；原告受傷後
    經濟陷於困境，精神上受重大打擊及損害，被告應賠償原告
    精神上損害500,000元，合計4,392.161元。此外，原告於工
    作期間受傷，自屬職業災害，被告應依勞基法第59條規定補
    償原告醫療費用262,411元；再原告事發前1個月之原領薪資
    為50,955 元，原告迄今仍在治療中，被告大有公司應依勞
    基法第59條第2款規定補償原告自91年9月8日起至93年7月7
    日止計22個月之原領工資計1,121,010元（每月薪資50,955
    ×月份22＝112,010 ）。此部分金額合計1,383,421元。此
    部分金額可與前開損害陪償金額互抵，原告以其中金額較高
    者請求等情。爰聲明求為命被告給付原告新台幣4,392,161
    元，及自起訴狀繕本送達之翌日起至清償日止，按週年利率
    5﹪計算之利息；並陳明願供擔保，請准宣告假執行。
    被告則以：原告於91年9月8日駕駛被告大有公司車號2U248
    號大客車發生車禍，此係因原告違規駛入對向車道，撞擊對
    向車道遊覽車所致，原告主張系爭車禍事故之發生，係因被
    告提供不符合安全標準之車輛供原告駕駛，被告乙○○未盡
    其保護勞工安全之義務云云，並不實在。縱認被告應負賠償
    或補償責任，然就原告主張之醫療費用部分，依強制汽車責
    任保險法第5及第25條規定，應扣除與原告發生碰撞之
    CC-630號遊覽車之強制汽車責任保險人應賠償原告傷害醫療
    給付，且其中全民健康保險給付之227,831醫療費用，依全
    民健康保險法第82條規定，原告此部分損害賠償請求權已移
    轉與全民健康保險局，原告僅得請求賠償其自費之醫療費用
    34,580元；又原告不能證明其因系爭傷害不能工作達22個月
    ，且縱認被告應賠償此部分損害，惟原告每月工資計15,840
    元，故原告91年9月1日至同年月7日（除9月6日外）每日工
    資僅528元；再原告不能證明其因系爭傷害致減少勞動能力
    ，依長庚醫院回函，充其量僅能認定原告於92年10月22日至
    同年10月24日住院手術及其後約3至7日無工作能力，此後原
    告即恢復工作能力，且依原告現在狀況尚不能評估其傷勢是
    否會遺存障礙，自不能評估原告有勞動能力減損；原告不能
    證明其住院期間有專人照顧及有全日看護之必要，亦不能證
    明其因醫療就診必須支出及確有支出計程車車資；另就原告
    請求賠償精神上損害賠償部部分，被告大有公司因經營虧損
    ，公司財務早已惡化無資力，且原告受傷接受治療後現已康
    復，再依原告之身分地位及兩造之經濟狀況等觀之，原告請
    求之精神上損害賠償應以100,000元為適當，逾此部分並無
    依據等語，資為抗辯。而聲明求為原告之訴及假執行之聲請
    均駁回；如受不利判決，願預供擔保，請准宣告免為假執行
    。
三、原告主張其自87年5月11日起受僱被告大有公司擔任客運巴
    士駕駛員，於91年9月8日臨時被指派假日支援花東線區間班
    車（台北-羅東）往返計4趟單程勤務，嗣於該日駕駛車號
    2U248號大客車由宜蘭駕車返回台北，車行至123.1公里處前
    ，原告駕駛之大客車發生不穩定蛇行狀況，並駛入對向車道
    與對向車道遊覽車發生碰撞，原告因此受有右跗蹠關節開放
    性骨折併脫臼等傷害。被告大有公司負責系爭車輛安全業務
    為被告乙○○之事實，業據提出診斷證明書、被告大有公司
    薪資單及醫療費用收據在卷可查（見本院卷第11頁至第14頁
    、第17頁至第23頁、第155頁至第156頁），並為被告所不爭
    ，堪信為真實。至原告主張被告應賠償或補償其所受損害，
    則為被告所否認，並以前開情詞置辯。經查：
（一）按違反保護他人之法律，致生損害於他人者，負賠償責任
      ，民法第184條第2項定有明文。所謂違反保護他人之法律
      ，係指違反以保護他人為目的之法律，亦即違反一般防止
      妨害他人權益或禁止侵害他人權益之法律而言。次按雇主
      不得設置不符中央主管機關所定防護標準之機械、器具，
      供勞工使用（勞工安全衛生法第6條第1項規定參照），而
      依勞工安全違法法第5條規定授權訂定之勞工安全衛生設
      施規則第114條規定，雇主對於車輛機械之煞車裝置、控
      制盤、排氣系統、傳動裝置、燈光、液壓等各項裝置，應
      依交通有關法規之規定辦理。道路交通安全規則第89條規
      定行車前應注意方向盤、煞車、輪胎、燈光、雨刮、喇叭
      、照後鏡及依規定應裝設之行車紀錄器、載重計與轉彎、
      倒車警報裝置等須詳細檢查確實有效。又勞工安全衛生法
      其立法意旨在於為防止職業災害、保障勞工安全與健康（
      勞工安全衛生法第1條規定參照），自屬一般防止妨害他
      人權益或禁止侵害他人權益之以保護他人為目的之法律。
（二）查證人即於77年至92年間在被告大有公司擔任技工隊班長
      之丙○○到場證稱：原告所駕駛車號2U-248號大客車的6
      個輪胎均已磨平（見本院卷第94頁）等語；證人即車上唯
      一乘客徐羿偉證稱：伊本來要搭下班雙層巴士，但站務人
      員告訴伊這台車要去保養，會經過伊要到的地方要伊上車
      ，站務人員並告訴原告，慢慢開就好了（見本院卷第96頁
      至第97頁）。足認原告於91年9月8日所駕駛車號2U-248大
      客車之6個輪胎均已磨平。而輪胎屬於傳動系統並影響煞
      車系統，被告大有公司提供之系爭車輛輪胎既已磨平，自
      不能確實有效控制車輛行使方向及發揮煞車功能，當違反
      勞工安全衛生設施規則第114條及勞工安全衛生法第6條第
      1項規定，違反保護他人之法律。次查系爭車禍係因衝向
      對向車道而發生。而輪胎磨平後其摩擦係數變小致煞車困
      難容易打滑，並使方向盤難以控制車輪方向，容易失控致
      衝向對向車道，而與對向遊覽車相撞。堪認原告主張其駕
      駛2U248號大客車係因輪胎已經磨平致於煞車時打滑衝向
      對向車與對向車道車輛相撞，自屬可取。又原告因系爭車
      禍受有右跗蹠關節開放性骨折併脫臼，足見原告所受之上
      開傷害，與被告上開違反勞工安全衛生法第6條第1項及勞
      工安全衛生設施規則第114條規定行為間有相當因果關係
      。再被告乙○○為被告大有公司負責系爭車輛安全業務之
      人，已如前述，則原告主張被告乙○○應就其因系爭車禍
      所受之損害負賠償責任，自屬可取，被告大有公司並應依
      公司法第23條第2項規定負連帶賠償責任。惟原告於本件
      僅請求被告負共同責任，並非連帶責任至被告所云2U248
      號大客車於91年8月29日尚有接受保養及維修。然觀之被
      告提出之修車紀錄單及車輛保養施工表（見本院卷第144
      頁至第145頁），並無關於輪胎胎紋之維修保養紀錄，自
      不能以該維修紀錄證明被告就系爭2U248號大客車已盡維
      修保養義務。被告此部分抗辯，自不足取。
（三）被告應就系爭車禍負侵權行為之損害賠償責任，已如前述
      ，則原告依民法第184條第2項請求被告賠償所受之損害，
      自屬正當。茲就原告所主張之損害，是否合理，分別審酌
      如后：
   1、醫療費用損失：
      原告主張其因系爭車禍計至93年7月19日支出醫療費用
      34,580元，業據提出醫療費用收據及技術收費單數紙在卷
      可查（見本院卷第17頁至第23頁），被告對該支出及必要
      性均不爭執，自屬可取。至原告主張其餘227,831元部分
      ，係屬原告醫療費用由全民健康保險局給付部分，而保險
      對象因汽車交通事故，經全民健康保險提供醫療給付者，
      全民健康保險之保險人得向強制汽車責任保險之保險人代
      位請求該項給付（全民健康保險法第82條規定參照），故
      全民健康保險被保險人於該範圍內，對於加害人之損害賠
      償請求權亦因之而喪失（最高法院92年度台上字第235號
      判決要旨參照）。而原告駕駛之2U248號大客車有投保強
      制汽車責任險，且上開227,831元，係屬由全民健康保險
      給付部分，為兩造所不爭，而原告此部分權利既已喪失，
      原告請求被告給付此部分醫療費用，自無足取。
   2、不能工作損失
      查原告於系爭車禍於91年9月8日在財團法人羅許基金會羅
      東博愛醫院（下稱羅東博愛醫院）接受內固定術治療，於
      91年9月16日轉至三軍總醫院附設民眾診療服務處（下稱
      三軍總醫院），並於91年10月7日出院，再於91年10月20
      日住院至同年11月2日出院，復於92年10月22日起至同年
      10月24日止在財團法人長庚紀念醫院林口分院 (下稱長庚
      醫院）住院進行鋼板移除手術，出院需復健治療2個月，
      為右下肢踝關節活動受限，尚在復健治療中（見本院卷第
      71頁至第72頁之羅東博愛醫院93年9月10日93羅博醫字第
      090085號函及後附之醫師說明表、第106頁至第107頁之三
      軍總醫院93年9月17日集逵字第0930018962號函、本院卷
      第117頁之長庚醫院93年9月23 日93長庚法字第0949號函
      、本院卷第155頁之長庚醫院92 年10月24日診斷證明書、
      本院卷第156頁之長庚醫院93年11月11日之診斷證明書、
      本院卷第172頁至第173頁之三軍總醫院93年12月15日集逵
      字第0930024803號函），原告亦持續在羅東醫院、長庚醫
      院及三軍總醫院門診至93年7 月19日（見本院卷第17頁至
      第23頁之醫療費用收據及收費單），被告對於原告上開住
      院期間亦不爭執，堪認原告主張原告主張其因系爭車禍致
      其不能工作達22個月，自屬可取。被告雖抗辯依長庚醫院
      93年9月23日93長庚院字第0949號函所示，原告於手術後3
      至7日傷口即可恢復，且住院期間可自行照顧日常生活，
      屆時即無礙原告工作，難認原告不能工作之時間長達22個
      月云云。然查長庚醫院上開函覆內容與其醫院93年11月11
      日診斷證明書所載原告於手術後會疼痛，需人協助處理日
      常生活（見本院卷第156頁）及三軍總醫院上開函覆內容
      ，均不相同，而原告於93 年起均在三軍總醫院接受門診
      治療，在長庚醫院僅門診治療至92年間（見本院卷第17頁
      至第23頁之醫療費用單據），則三軍總醫院對於原告之病
      況自較長庚醫院瞭解，自應以三軍總醫院之函覆為可取。
      被告此部分抗辯，為不足取。
      次查關於原告受損害之薪資額計算標準，依勞動基準法（
      下稱勞基法）第59條第2款規定之原領工資計算，為兩造
      所不爭。而勞基法第59條第2款規定之原領工資，係指勞
      工遭遇職業災害前1日正常工作時間所得之工資，其為計
      月者，以遭遇職業災害前最近1個月正常工作時間所得之
      工資除以30所得之金額為1日工資（勞基法施行細則第31
      條規定參照）。原告係屬按月計薪，為兩造所不爭，自應
      以原告遭遇職業災害前1個月正常工作時間所得之工資除
      以30計算1日工資。原告於91年8月份領取之底薪為12,155
      元、其他工資給付3,613元、全勤獎金2,806元，合計
      16,488元（底薪12155+其他工資給付3613＋全勤獎金2806
      ＝18574），故原告91年8月份每日工資為619元（月薪
      16488÷30＝619.13 ，小數點以下四捨五入）。被告雖否
      認全勤獎金係屬工資云云。惟按所謂工資，謂勞工因工作
      而獲得之報酬，包括工資、薪金、及按計時、計日、計月
      、計件以現金或實物等方式給付之獎金、津貼或其他任何
      名義經常性給與均屬之（勞基法第2條第3款規定參照），
      故由勞基法第2條第3款之規定可知，「包括」以下之規定
      僅是對何謂勞工因工作而獲得之報酬所為之例示規定，故
      判斷雇主所為之給付是否係屬經常性之給與而屬工資，自
      應以一般通念判斷該給付之本質是否為勞務給付之對價。
      查原告每月上班全勤，被告即會發給全勤獎金，業據被告
      陳述在卷（見本院卷第56頁），可認該全勤獎金是勞工每
      月全勤工作提供勞務被告對該勞務本身所給與之對價，自
      可認係勞工因工作而獲得之報酬而可認為係工資。至原告
      主張其91年8月份所領取之載客獎金、服務獎金、工作津
      貼等亦屬工資云云，查上開獎金及工作津貼之領取，係以
      原告每月載客收入達260,000元以上且每月上班26日為要
      件，亦據被告陳述明確（見本院卷第55頁），並為原告所
      不爭，且原告亦非每月均有領取該載客獎金及服務獎金（
      見本院卷第12頁至第14頁之原告薪資單），則上開載客獎
      金、服務獎金及工作津貼之領取，並非原告提出勞務後即
      可領取，而應視原告提出勞務後之結果而定，非屬勞基法
      第2條第1款規定之工資，原告此部分主張，為不足取。依
      此計算，被告應賠償原告不能工作之損害計408,540元（
      每日工資619×30×不能工作之月數22＝408,540）。
   3、勞動能力減少之損害
      再按不法侵害他人之身體或健康者，對於被害人因此喪失
      或減少勞動能力，應負損害賠償責任，民法第193條第1項
      定有明文。查以原告目前情況觀之，原告傷勢相當於勞工
      保險殘廢給付標準第145項第9級身體障害系列之右下肢機
      能障害，身體障害狀態為1下肢遺存運動障害，喪失生理
      運動範圍約30%（見本院卷第106頁之三軍總醫院93年9月
      17日集逵字第0930018962號函及第172頁之三軍總醫院93
      年12月15日逵字第0930024803號函）。故以目前原告之傷
      勢因系爭車禍之勞動能力減損比例為30%。原告雖主張應
      以53.83%計算云云，惟原告雖主張該53.83%為德國市場調
      查統計資料，然原告不能提出該統計資料之詢問方式、內
      容及回收樣本之比例，尚不能以該數據為認定原告勞動能
      力減損比例之依據。又目前無法評估原告傷勢是否會遺存
      障礙（見本院卷第106頁至第107頁之三軍總醫院93年9月
      17 日集逵字第0930018962號函），故計算原告之勞動能
      力減損僅能計至本件言詞辯論終止時即94年1月26日，則
      自原告主張之計算始日93年7月8日起至94年1月26日止之
      勞動能力減少期間為6個月又19日。至原告主張94年1月17
      日以後之勞動能力減損部分，查依上開三軍總醫院函文，
      既不能認定原告因系爭車禍會遺存障害，原告對此復不能
      舉證證明，此部分主張，自不足取。被告雖云依長庚醫院
      93 年9月23日93長庚院法字第0949號函，原告僅於住院手
      術3至7日內無工作能力云云。然三軍總醫院函文較長庚醫
      院之函覆內容為可取，已如前述，被告此部分抗辯，乃不
      足取。至被告爭執三軍總醫院函文既稱目前無法評估原告
      傷勢是否會遺存障礙，又稱原告傷勢符合勞工保險殘廢等
      級表第145項第9級給付標準，可見該函文並不正確云云。
      然查三軍總醫院上開函文係指依原告目前傷勢符合勞工保
      險殘廢等級表第145項第9級，已如前述，與函文所稱目前
      無法評估原告傷勢是否會遺存障礙，並不矛盾，不能以此
      認定該函文不正確。
      次按民法第193條第1項規定被害人之勞動能力有喪失或減
      少之情形，侵害人即需賠償，而身體權或健康權受侵害者
      ，其減少及殘存勞動能力之價值，應以其能力在通常情形
      可取得之收入為準。應就被害人受傷害前之身體健康、教
      育程度、專門技能及社會經驗等方面定之（最高法院61台
      上字第1987號判例及63年度台上字第1394號判例參照），
      故原告主張以系爭車禍發生前91年3月份至同年8月份其全
      部收入之月平均值計算原告減少之勞動能力，應可認原告
      工作能力在通常情形可得之收入，為屬可取。被告雖云應
      以91年9月份之薪資額為計算標準。惟原告91年9月份僅工
      作7日，於9月8日即因系爭車禍受傷住院，該期間較為短
      暫，不能以該期間原告之收入認定原告通常之工作能力，
      被告此部分抗辯，為不足取。原告91 年3月份至8月份之
      每月收入各為53,988元、39,407元、53,432元、58,584元
      、57,122元及50,955元，有薪資單6份在卷可參（見本院
      卷第12頁至第14頁），故原告每月收入平均為52,248元[(
      53988+39407+53432+58584+57122+50955)÷6＝52248]，
      依此計算，原告所受勞動能力減損之損害計103,974[每月
      平均薪資52,248×減少比例30%×期間
      (6+19/30)=103973.52，小數點以下四捨五入]。
   4、增加生活上之需要：
      再按不法侵害他人之身體或健康者，對於被害人因此增加
      生活上需要時，應負損害賠償責任，民法193條第1項定有
      明文。又被害人因受傷需人看護，而由親屬看護時，雖無
      現實看護費之支出，亦應認被害人受有相當看護費之損害
      而得向加害人請求賠償，蓋親屬照顧被害人之起居，固係
      出於親情，但親屬看護所付之勞力，並非不能評價為金錢
      ，只因兩者身分關係密切而免除支付義務，此種親屬基於
      身分關係之恩惠，自不能加惠於加害人，故應衡量及比照
      僱用職業護士看護情形，認被害人受有相當看護費之損害
      ，得向加害人請求賠償。原告主張其因系爭車禍被告應賠
      償其看護費94,000元，雖為被告所否認。然查原告因系爭
      車禍於91年9月8日在羅東博愛醫院接受內固定術治療，於
      91年9月16日轉至三軍總醫院，於91年10月7日出院，再於
      91年10月20日住院至同年11月2日出院，原告復於92年10
      月22日起至同年10月24日止在長庚醫院進行鋼板移除手術
      出院需復健治療2個月，已如前述，合計原告住院天數為
      47日。原告住院期間需要他人看護（見本院卷第106頁之
      三軍總醫院93年9月17日集逵字第0390018962號函及第72
      頁之羅東博愛醫院醫師說明表）；又原告於住院期間既需
      由專人看護，則原告主張其於上開時間內係由其親友輪流
      看護，既與原告病況相符，自屬可取。再以國立台灣大學
      醫院附設醫院（下稱台大醫院）之看護費用標準，每日看
      護費用為2,000元（見本院卷第193頁至第194頁之台大醫
      院94年1月11日校附醫秘字第0940200171號函），以此計
      算被告應賠償原告之看護費用計94,000元（每日薪資
      2,000×日數47＝94,000）。被告又云依長庚醫院93年9月
      2 3日函示可知原告不需專人看護，可自行照顧日常生活
      。然查三軍總醫院函文較長庚醫院之函覆內容為可取，已
      如前述，被告此部分抗辯，洵不足取。原告又主張其因系
      爭車禍支付計程車資13,950元，被告則否認其有該項支出
      。原告就此僅提出車資開銷紀要乙份（見本院卷第24頁）
      為證，然該車資開銷紀要係原告片面所為之記載，自不足
      以證明原告確有該項支出，原告此部分主張，洵不足取。
   5、精神上損害賠償：
      再按不法侵害他人之身體、健康，被害人雖非財產上之損
      害，亦得請求賠償相當之金額，民法195條第1項定有明文
      。查原告因系爭車禍經歷3次住院開刀，迄今仍接受復健
      ，右下肢踝關節活動受限，存有機能障害，均如前述，則
      原告所受精神上之損害，實不可言喻。本院斟酌原告所受
      之傷害，及系爭車禍發生時原告為49歲（原告為42年7月9
      日生，為兩造所不爭），每月收入為3萬餘元至5萬餘元間
      ，擔任公車司機，被告大有公司係具規模之交通公司等兩
      造之身分、地位、經濟能力等一切情狀（最高法院51 年
      台上字第223號判例參照），認原告主張所受精神上之損
      害500,000元，尚屬公允，應予准許。
   6、從而，原告因系爭車禍共受有1,141,094元（其計算式為
      ：醫療費用34,580＋不能工作損害408,540元+看護費
      94,000 +勞動能力喪失損害103,974+精神上損害賠償
      500,000＝1,141,094）之損害。至被告抗辯應扣除CC-630
      號遊覽車之強制汽車責任保險人理賠之保險金部分，惟被
      告就此部分不能證明原告已受領強制汽車責任險之保險金
      ，依強制汽車責任保險法第30條規定，自無扣除之理，被
      告此部分抗辯，為不足取。
（四）又按勞基法第59條固規定勞工因遭遇職業災害而致死亡、
      殘廢、傷害或疾病時，雇主應依規定補償。然勞基法對於
      職業災害之定義，並未為立法解釋。審酌勞基法第59條之
      所以規定雇主之職災補償責任，係因勞工在雇主之指揮監
      督下提供勞務，雇主就此勞務之提出可受有利益，且亦就
      此勞動環境有加以掌控、防免損害發生之能力，故職業災
      害係指勞工因就業場所或作業活動及職業上原因所造成之
      傷害。查本件原告之所以發生系爭車禍，係因被告大有公
      司提供之車輛不符勞工安全衛生法第6條第1項及勞工安全
      衛生設施規則第114條規定，已如前述，則此災害之原因
      為雇主可得控制，為原告為被告大有公司提供勞務可能發
      生危險所現實化之職業上危險，自屬職業災害，被告大有
      公司應依勞基法第59條規定負補償責任：
   1、醫療費用補償；
      按勞工因受傷或罹患職業病時，雇主應補償其必需之醫療
      費用。原告因系爭車禍支出醫療費用34,580元，已如前述
      ，被告大有公司自應補償原告此部分支出。至其餘
      227,831元醫療費用之請求權利，於全民健康保險提供醫
      療給付時，其權利已移轉與強制汽車責任保險之保險人，
      已如前述，已非屬原告之權利，原告請求被告大有公司給
      付此部分補償，自不足取。
   2、按勞工在醫療中不能工作時，雇主應按其原領工資數額予
      以補償。所謂原領工資，係指該勞工遭遇職業災害前1日
      正常工作時間所得之工資，其為計月者，以遭遇職業災害
      前最近1個月正常工作時間所得之工資，除以30所得之金
      額，為其1日之工資（勞基法施行細則第31條規定參照）
      。原告遭遇系爭職業災害前1個月即91年8月之每日工資為
      619元，原告主張其不能工作之期間為22個月，亦屬可取
      ，均如前述，以此計算被告大有公司應補償原告之原領工
      資為408,540元（每日工資619×30×不能工作之月數22＝
      408,540）。
   3、合計被告大有公司應補償原告之醫療費用及原領工資為
      443,120元 (醫療費用34,580+原領工資408,540＝443,12
      0)。
四、綜上所述，原告依民法第184條第2項及公司法第23條規定可
    請求被告給付1,141,094元，較原告依勞基法第59條請求被
    告大有公司給付之443,120元為高，則原告依民法第184條第
    2項及公司法第23條規定，請求被告給付1,141,094元，及自
    起訴狀繕本送達翌日即93年7月31日起至清償日止，按週年
    利率5%計算之法定遲延利息，洵屬有據，應予准許。至原告
    其餘之請求，即屬無據，不應准許。
五、至兩造其餘主張陳述及所提之證據，經本院審酌後，核於本
    件判決之結果均無影響，自毋庸一一論列，附此敘明。
六、兩造均陳明願供擔保，請准宣告假執行及免為假執行，經核
    原告勝訴部分，核無不合，爰酌定相當之擔保金額宣告之。
    至原告其餘假執行之聲請，因訴之駁回而失所附麗，併駁回
    之。
七、據上論結，原告之訴為一部有理由，一部無理由，依民事訴
    訟法第79條、第85條第1項、第390條第2項、第392條第2項
    ，判決如主文。
中　　華　　民　　國　　94　　年　　2 　　月　　18　　日
                        臺灣台北地方法院勞工法庭
                            法  官  黃書苑
右為正本係照原本作成。
如對本判決上訴，須於判決送達後二十日之不變期間內，向本院
提出上訴狀。
中　　華　　民　　國　　94　　年　　2 　　月　　18　　日
                            書記官  趙郁涵
